最高法院民事裁定　　　　　　　　　 110年度台上字第1815號
上　訴　人　胡日生
訴訟代理人　朱政勳律師
被 上訴 人　莊建弘
訴訟代理人　余席文律師
上列當事人間請求清償借款事件，上訴人對於中華民國109 年11
月17日臺灣高等法院第二審更審判決（109年度上更一字第42 號
），提起上訴，本院裁定如下：
    主  文
上訴駁回。
第三審訴訟費用由上訴人負擔。
    理  由
    按上訴第三審法院，非以原判決違背法令為理由，不得為之
。又提起上訴，上訴狀內應記載上訴理由，其以民事訴訟法第46
9 條所定事由提起第三審上訴者，應於上訴狀內表明原判決所違
背之法令及其具體內容、暨依訴訟資料合於該違背法令之具體事
實。其依同法第469條之1規定提起上訴者，並應具體敘述為從事
法之續造、確保裁判之一致性或其他所涉及之法律見解具有原則
上重要性之理由。同法第467條、第470條第2 項分別定有明文。
而依同法第468 條規定，判決不適用法規或適用不當者，為違背
法令；依同法第469 條規定，判決有該條所列各款情形之一者，
為當然違背法令。是當事人提起第三審上訴，如合併以同法第46
9條及第469條之1 之事由為上訴理由時，其上訴狀或理由書應表
明該判決所違背之法令條項，有關之司法院解釋、憲法法庭裁判
，或成文法以外之習慣或法理等及其具體內容，暨係依何訴訟資
料合於該違背法令之具體事實，並具體敘述為從事法之續造、確
保裁判之一致性或其他所涉及之法律見解具有原則上重要性之理
由。如未依上述方法表明，或其所表明者與上開法條規定不合時
，即難認為已合法表明上訴理由，其上訴自非合法。
    本件上訴人對於原判決提起上訴，雖以該判決違背法令為由
，惟核其上訴理由狀所載內容，係就原審取捨證據、認定事實之
職權行使所論斷：被上訴人因上訴人向其借貸，自民國99年5月1
9日起至同年11月26日止於原判決附表（下稱附表）1編號1至7所
示期日交付上訴人合計新臺幣（下同）295 萬元之款項，上訴人
於附表1編號8至19所示期日返還被上訴人共計39萬7000元款項，
尚積欠被上訴人借款255萬3000 元尚未清償，被上訴人自得依消
費借貸法律關係請求上訴人返還。上訴人雖抗辯兩造係合夥購買
門牌號碼新北市○○區○○街00巷00號2 樓房屋及坐落基地與編
號1、6、7、11、24號等5個停車位（下稱系爭不動產）而有資金
往來，伊並得受分配292萬4581 元云云；惟上訴人係與證人呂蓉
玫約定各出資一半購買系爭不動產，由呂蓉玫於99年5月3日匯款
199萬5030 元至訴外人莊錦秀帳戶作為購買系爭不動產之用，系
爭不動產價款860萬元之其中700萬元由呂蓉玫向中和農會貸款支
應，上訴人僅出資22萬6970元，其不能證明兩造就系爭不動產有
合夥關係存在；遑論系爭不動產先後出售，扣除相關費用、貸款
後仍係虧損而無獲利，上訴人之出資額無法取回，尤無可向他合
夥人請求分配出售所得之292萬4581 元。是其抗辯以該應受分配
之債權與被上訴人之255萬3000 元借款債權抵銷，自為無理由等
情，或原審贅述而與上開認定無關部分，指摘為不當，並就原審
命為辯論及已論斷者，泛言謂為違法，而非表明該部分判決所違
背之法令及其具體內容，暨依訴訟資料合於該違背法令之具體事
實，更未具體敘述為從事法之續造、確保裁判之一致性或其他所
涉及之法律見解具有原則上重要性之理由，難認其已合法表明上
訴理由。依前揭說明，應認其上訴為不合法。
    據上論結，本件上訴為不合法。依民事訴訟法第481 條、第
444條第1項、第95條、第78條，裁定如主文。
中    華    民    國   111    年    9     月    28    日
                      最高法院民事第二庭
                          審判長法官  高  孟  焄  
                                法官  彭  昭  芬  
                                法官  蘇  芹  英  
                                法官  邱  璿  如  
                                法官  徐  福  晋  
本件正本證明與原本無異
                                      書  記  官  
中    華    民    國   111    年    10    月    6     日